【裁判字號】    90,交上易,288
【裁判日期】    901109
【裁判案由】    過失致死
【裁判全文】
臺灣高等法院刑事判決                  九十年度交上易字第二八八號
    上訴人  臺灣台北地方法院檢察署檢察官
    上訴人
    即被告  乙 ○ ○
    選  任
右上訴人因被告過失致死案件，不服臺灣台北地方法院八十九年度交易字第三０一號
，中華民國九十年七月十六日第一審判決（起訴案號：臺灣台北地方法院檢察署八十
九年度偵字第一五八七八號）提起上訴，本院判決如左：
    主    文
原判決撤銷。
乙○○因過失致人於死，處有期徒刑柒月。緩刑貳年。
    事    實
一、乙○○係台北科技大學五年級學生，於民國（下同）八十九年八月四日上午六時
    三十五分許，騎乘ＰＯＩ－七六七號重型機車，沿台北市○○路○段由東往西方
    向行駛，途經台北市○○路○段九十一巷無行車速限標誌之交岔路口（對面巷口
    為台北市○○路○段一０六巷口）時，本應注意車輛行車速度，依標誌之規定，
    無標誌者，在市區道路，時速不得超過四十公里，且汽車行駛時，駕駛人應注意
    車前狀況，並隨時採取必要之安全措施，依當時情形，天氣晴朗，視線清晰，並
    無不能注意情事，竟疏未注意，以六、七十公里之時速超速行駛，適有李泉源騎
    乘ＯＧＺ－六二０號重型機車，沿台北市○○路○段九十一巷由北往南方向行駛
    ，亦疏未注意車前狀況，甫駛出該巷路口時，乙○○雖於十公尺外發現李泉源騎
    乘機車自該巷口駛出，然並未採取必要之安全措施，繼續超速行駛，終因閃避不
    及，乙○○所騎乘之機車前車頭擦撞李泉源所騎乘之機車左側腳踏板處，致使李
    泉源人、車倒地，頭部受創，顱內出血，乙○○亦倒地昏迷，嗣經路人報警並送
    醫急救，因報案人未報明肇事者姓名，嗣到場處理本件車禍之警員丙○○前往渠
    等就醫之台安醫院調查時，乙○○在場，於警員詢問何人肇事時，當場自承係本
    件肇事之人而自首其罪，並接受裁判。嗣李泉源則因頭部鈍創，顱內出血，延至
    同年月八日凌晨四時二十五分許，終傷重不治死亡（起訴書誤繕為同年月八日凌
    晨四時許死亡）。
二、案經被害人李泉源之妻甲○○訴由台北市政府警察局松山分局報請台灣台北地方
    法院檢察署檢察官偵查起訴。
    理    由
一、訊據上訴人即被告乙○○固坦承其有於前開時、地騎乘機車車禍肇事致被害人李
    泉源因頭部鈍創，顱內出血死亡等情，惟否認其有何過失，辯稱：當時其係綠燈
    往前行駛欲至台北科技大學上學，在該交岔路口前約十公尺處，見李泉源騎乘機
    車自八德路四段九十一巷口駛出，李某原在巷口稍作停車，其見李某停車，即加
    速繼續往前行駛，詎李泉源突然往前行駛，致其煞避不及而發生碰撞，車禍之發
    生洵係李泉源闖紅燈所致，至其當時車速如何，因車禍後亦受傷昏迷，已不記得
    ，本件車禍之發生非其過失所致等語。
二、經查：本件上訴人即被告乙○○迭坦承其有於前開時、地騎乘重型機車，於行經
    台北市○○路○段及同段九十一巷口時，十公尺外即見被害人李泉源騎乘機車自
    該巷口駛出，仍繼續於六、七十公里之速度向前行駛，以致在該交岔口處因煞避
    不及，與李泉源所騎乘之車碰撞，使李某人、車倒地傷，送醫後因傷重不治死亡
    等情，並有道路交通事故調查報告表、交通事故談話紀錄表、道路交通事故補充
    資料表、交通事故分析研判表各乙份、現場照片十幀在卷可稽，且被害人李泉源
    確因本件車禍死亡，亦經檢察官督同法醫師相驗明確，製有驗斷書、相驗屍體證
    明書及勘驗筆錄各乙份在足憑。且依卷附之道路交通事故調查報告表內所附之現
    場圖，及現場照片所示，本件車禍發生之地點，係在台北市○○路○段及該段九
    十一巷口之交岔路口處，行車速限為時速四十公里，車禍發生後被害人李泉源所
    騎乘之機車倒於交岔路口中心點右側，李泉源所戴之內安帽掉落在機車下方約二
    公尺處，安全帽左側留有血跡乙處，面積約二點五平方公尺，八德路四段往台北
    方向之道路停止線距李泉源所騎乘機車約距十七點四公尺，警員到場處理時，被
    告所騎乘之機車業經移動而直立於道路中，再參諸被告坦承其在進入交岔路口前
    約十公尺即見被害人李泉源騎乘機車自該段九十一巷口駛出，則被告自發現被害
    人機車駛出巷口至車禍發生地點，應有二十七點四公尺之距離可供其反應，豈被
    告於發現被害人騎乘機車駛出該巷口，非惟未減速慢行，仍繼續以六、七十公里
    之時速行駛，復未為任何避讓施，以致肇事碰撞被害人李泉源所騎乘之機車，豈
    能謂已盡其注意義務？至被告於原審認其沿台北市○○路駛來，於行經台北市
    ○○路○段、東興街口、台北市○○路二０四巷口、台北市○○路○段、東
    寧街口、台北市○○路○段九十一巷口等處均屬綠燈，係被害人李泉源自八德
    路四段九十一巷口闖紅燈行駛，始發生本件車禍云云，然該情已為告訴人即被害
    人李泉源之妻甲○○所堅詞否認，且台北市政府警察局交通警察大隊設於台北市
    ○○路、東興路口之測速照相設備，於八十九年八月四日上午六點三十分許，並
    未拍攝有任何違規事件，設於八德路四段及該段九十一巷口之固定式自動測速照
    相機，係在偵測小客車之違規超速，對機車之違規並無法偵測等情，亦有台北市
    政府警察局交通警察大隊九十年四月十一日北市警交大三字第九０六二四一四三
    ００號函、九十年六月十五日北市警交大三字第九０六四二八八四００號函各乙
    份附卷可參，是被告騎乘重型機車於行經台北市○○路○段、東興街口是否闖紅
    燈，及其在該肇事交岔路口是否係綠燈行駛，依前開自動照相設備，自均無法測
    得真正實情，尚難因被告片面所陳，即指被害人李泉源當時係闖紅燈行駛。又被
    告於原審答辯狀中另提出其自行觀察該交岔路口之紅綠燈時間測量記錄乙份，以
    証明前開四個交岔路口之紅燈均係同步連鎖云云，惟被告前開觀察所得之紀錄，
    已與台北市政府交通管制工程處函復原審有關被告行經路線之燈光號誌運作秒數
    紀錄不符，亦有該處九十年四月二十日北市交工控字第九０六一一八四九００號
    函乙份在卷可供比對，亦難依被告自行所測之該紀錄，即為被告有利之認定。
三、按車輛行車速度，應依標誌之規定，無標誌者，在市區道路，時速不得超過四○
    公里，又車輛行駛時，駕駛人應注意車前狀況，並隨時採取必要之安全措施，道
    路交通安全規則第九十三條第一項第一款、第九十四條第三項分別定有明文。本
    件被告係重型機車駕駛人，領有駕駛執照，自當知之甚詳，其於八十九年八月四
    日上午六時三十五分許，騎乘ＰＯＩ－七六七號重型機車，沿台北市○○路○段
    由東往西方向行駛，途經台北市○○路○段九十一巷無行車速限標誌之交岔路口
    時，本應注意車輛行車速度，依標誌之規定，無標誌者，在市區道路，時速不得
    超過四十公里，且車輛行駛時，駕駛人應注意車前狀況，並隨時採取必要之安全
    措施，依當時情形，天氣晴朗，視線清晰，有道路交通事故調查報告表乙份在卷
    可憑，並無不能注意情事，竟疏未注意，仍以、七十公里之時速超速行駛，致煞
    避不及，與李泉源所騎乘ＯＧＺ－六二０號重型機車發生碰撞，使李泉源人、車
    倒地，頭部受創，顱內出血，送醫後因傷重不治死亡，自有過失，雖被害人李泉
    源疏未注意車前狀況，亦有過失，仍無解於被告之過失責任，又被害人之死亡，
    係被告之過失行為所致，被告之過失行為與被害人李泉源死亡間，具有相當因果
    關係。是本件事證明確，被告辯謂其無過失云云，要係卸責圖免之詞，委不足採
    ，其犯行洵堪認定，應依法論科。
四核被告所為，係犯刑法第二百七十六條第一項之過失致人於死罪。被告車禍肇事
    後，雖經路人報警處理，惟該報案之人，並未陳明係何所犯，嗣被告在有偵查犯
    罪職權之機關或公務員知悉其犯罪前，即於到現場處理本案之警員至台安醫院調
    查本案時，於其詢問犯嫌時，主動表示係其肇事所犯自首其罪，並接受裁判，有
    台北市政府警察局交通警察大隊九十年三月一日北市警交大四字第九０六一六三
    一二００號函及所附之自首調查表乙份在卷可憑，自應依刑法第六十二條前段規
    定依法減輕其刑。
五、原審以被告所犯罪証明確，依法予以論科固非無見，惟查被害人李泉源騎乘機行
    經交岔路口，亦疏未注意車前狀況，以致車禍傷重不治死亡，亦有過失，原審疏
    未認定被害人亦有過失責任，尚有未洽；本件被告上訴意旨空言否認其有何過失
    犯行，及檢察官據告訴人之請求其上訴意旨認被告非自首，分別陳詞指摘原判決
    失當，固均無理由，原判決既有可議，自無可維持，應由本院予以撤銷改判，爰
    審酌被告係在學學生及其品行、犯罪手段、所生之損害及犯罪後態度等一切情狀
    ，與原審同量處其有期徒刑七月示懲。
六、查被告素行良好，並無何前科紀錄，有本院被告國前案紀錄表乙份在卷可稽，復
    係台北科技大學學生，有學生証乙紙在卷可憑，其於本件犯罪後已知悔悟，並與
    被害人家屬成立民事上和解，賠償其損害，有和解書及台灣銀行支票各乙份在卷
    可按，無再犯之虞，本院認有期徒刑之宣告已足勵其自新，其刑以暫不執行為適
    當，爰併宣告緩刑二年，以啟來茲。
七、據上論斷，應依刑事訴訟法第三百六十九條第一項前段、第三百六十四條、第二
    百九十九條第一項前段，刑法第二百七十六條第一項、第六十二條前段、第七十
    四條第一款，罰金罰鍰提高標準條例第一條前段，判決如主文。
本案經檢察官張秋雲到庭執行職務。
中    華    民    國      九十      年      十一      月        九      日
                            臺灣高等法院交通法庭
                                審判長法  官  許  增  男
                                      法  官  蔡  彩 貞
                                      法  官  黃  鴻  昌
右正本證明與原本無異。
不得上訴。
                                      書記官  黃  千  鶴
中    華    民    國      九十      年      十一      月      十二      日
附錄本案論罪科刑法條全文：
刑法第二百七十六條：
一因過失致人於死者，處二年以下有期徒刑、拘役或二千元以下罰金。
二從事業務之人，因業務上之過失犯前項之罪者，處五年以下有期徒刑或拘役，得併
 科三千元以下罰金。


司法院資訊處製作；財團法人民間司法改革基金會備份。
